臺灣臺中地方法院刑事判決　　　　　　　　　　　　　　九十年度訴字第八五五號
　　公　訴　人　台灣台中地方法院檢察署檢察官
　　被　　　告　己○○
　　選任辯護人　張績寶
　　　　　　　　張繼準
右列被告因違反槍砲彈藥刀械管制條例等案件，經檢察官提起公訴（八十九年度偵字
第六四九六號），本院判決如左：
    主  文
己○○未經許可寄藏可發射子具有殺傷力之槍枝，處有期徒刑壹年貳月，併科罰金新
台幣貳拾萬元，罰金如易服勞役，以罰金總額與六個月之日數比例折算。扣案之改造
四五型手槍（槍枝管制編號0000000000號）壹把及子彈伍顆均沒收；又乘
他人急迫貸以金錢，而取得與原本顯不相當之重利，處有期徒刑陸月；又行使偽造私
文書，足以生損害於公眾及他人，處有期徒刑伍月，0000000000號門號申
請書上偽造之「乙○○」署押壹枚沒收。應執行有期徒刑貳年，併科罰金新台幣貳拾
萬元，罰金如易服勞役，以罰金總額與六個月之日數比例折算。扣案之改造四五型手
槍（槍枝管制編號0000000000號）壹把及子彈伍顆、000000000
0號申請書上偽造之「乙○○」署押壹枚均沒收。
其餘被訴重利及收受贓物部分均無罪。
    事  實
一、己○○於民國八十五年三月至四月間某日，明知真實年籍不詳之「陳德明」向其
    借款所交付之銀灰色改造四五型手槍一枝（槍枝管制編號0000000000
    號，係由仿ＣＯＬＴ廠半自動手槍製造之金屬玩具手槍更換土造金屬槍管改造而
    成），及改造子彈（具直徑約十ｍｍ之金屬彈頭，係由玩具子彈改造而成）八顆
    均係列管之槍彈，竟未經許可加以寄藏，擬待「陳德明」返還借款後再行交還。
二、己○○前曾於八十五年十二月二十八日，因重利案件經本院判處有期徒刑六月，
    緩刑二年確定，猶不知悔改。竟復另行起意，先於八十八年九月至十月間某日，
    借款新臺幣（下同）二萬元與因計劃結婚及繳交房屋貸款急迫需款之庚○○，約
    定利息每十天一期，每期須繳付二千元，借款時預扣一期利息，並須以國民身分
    證、中國信託商業銀行股份有限公司（以下簡稱中國信託銀行）信用卡（卡號：
    五四三三─七二一０─０一九六─七四四四號）各一枚及簽發面額二萬元之本票
    一張質押，嗣庚○○繳交約十次之利息，每次二千元，己○○因而取得與原本顯
    不相當之重利。
三、己○○另行起意圖為自己不法之利益，於八十八年十二月十一日（公訴人誤載為
    八十八年八月一日）在台中縣太平市○○路○段九十三巷三號瑞絃科技有限公司
    營業址，利用前開公司不知情之成年店員，未經乙○○之同意，冒用乙○○名義
    ，向和信電訊股份有限公司（以下簡稱和信公司）佯為申請000000000
    0號門號使用，並在該門號申請書上偽造乙○○之署押，以偽造和信ＯＮＬＩＮ
    Ｅ服務申請表，並提出行使之，使該公司陷於錯誤而提供前開電話使用之通訊服
    務，足以生損害於乙○○及和信公司，且因而詐得使用該電話之不法利益，迄至
    八十八年十二月十七日遭停話為止，共積欠電話費一百七十七元。
四、嗣八十九年一月十二日下午五時三十分許，為警在其所經營址設臺中市○○路五
    六０號「老主顧檳榔攤」查獲，並自前開檳榔攤及其褲袋內起出高金順所有身分
    證、渣打銀行信用卡、中國信託銀行信用卡各一張；丙○○所有花旗銀行信用卡
    一枚；庚○○身分證、中國信託信用卡各一張；甲○○、乙○○、丁○○、等人
    身分證及戊○○行車執照各一張及行動電話門號申請書四紙等物扣案。另於
    其位於臺中市○區○○街七十六之六號七樓居處，起獲前開銀灰色具有殺傷力之
    改造四五手槍一枝、改造子彈八顆等物扣案。
五、案經臺中市警察局移送台灣台中地方法院檢察署檢察官偵查起訴。
    理  由
甲、有罪部分：
一、訊據被告己○○固坦認上開具有殺傷力之銀灰色改造四五手槍一枝、改造子彈八
    顆，係「陳德明」借款交付質押以寄藏；並有依前開事實欄二所載之計息方式，
    借款與庚○○及曾經以乙○○為申請人向和信公司申請0000000000
    號門號使用等情不諱，然辯稱：借款與庚○○係於八十五年間前案重利判決前，
    又前開門號之申請係得乙○○之同意而為之云云。惟查：
（一）庚○○確係於其八十六年三月間，因急迫需款籌辦婚禮及繳付房屋貸款，乃向
      被告以上開所述之重利計息方式借款二萬元一節，已據證人庚○○於偵審中證
      述明確，雖被告辯稱庚○○係於八十五年間向伊借款云云，惟被告於八十九年
      十月十二日下午五時四十五分許，在台中市○○路五六０號老主顧檳榔攤為警
      查扣得之庚○○之身分證正本一枚，其上載明「八十六年十一月二十七日補發
      」，且扣得庚○○之信用卡一枚之有效日期係一九九八年三月至二００一年三
      月，有台中市警察局搜索扣押證明筆錄一紙及信用卡、身分證影本各一紙在卷
      可憑，而庚○○之和信電訊服務申請表之申請日期在八十九年一月七日，參以
      證人庚○○於警訊中證述：「我身分證是向人借錢時質押在錢莊處，電話申請
      表是與己○○一起去申請的，：：」「有付過利息約十次，最後一次本金二萬
      元，經己○○要求替其申請兩支和信電話即不必償還」等語，則被告借錢予證
      人庚○○之時間顯然在該身分證補發及信用卡申請之後即八十七年三月之後，
      在八十九年一月七日之前，且參酌前開證人係付了約十次之利息，才去申請電
      話，則被告借錢予前開證人之時間應在八十九年一月七日之前約一百日，即八
      十八年九月、十月間，是以被告辯稱借款之日期在八十五年間前案判決之前，
      自無足採。
（二）證人乙○○固然於本院審理時證稱：伊係於八十五間向被告借款，八十六年間
      某日，被告到伊住處：台中市○○路與中正路交叉路口郵局旁邊之一家飯店告
      訴伊要以其身分證去申請門號，三萬元之借款就不用還云云，惟查：證人乙○○於警訊中證稱：伊不曾向和信公司申請過行動電話等語，嗣於偵查中改稱：
      八十五年、八十六年間向被告質押借款時，有同意被告以伊之名義申請門號，
      約定由被告付費，伊未曾收到帳單云云，對於同意被告申請門號之時點究為借
      款時之八十五年間，還是借款後之八十六年間，在偵審中分別為不同之證述，
      又被告使用本支門號僅欠一百七十七元，有和信公司函覆台灣台中地方法院檢
      察署之函文一紙附卷可憑，被告以相當於一百七十七元之使用電話之利益，抵
      償三萬元之債務，與常情不符，況證人證稱該行動電話門號之電信費用，約定
      由被告繳納，更與事理有悖，再查前開申請書之帳寄地址係台中市○○街三十
      四號四樓，係本案另一證人庚○○工作之地點，業據證人庚○○到庭證述明確
      ，倘證人乙○○在被告申請前確實同意被告使用門號，且約定由被告繳交電話
      費，則被告何以將帳寄地址載為他人之公司地址？再查本件門號申請之時間係
      八十八年十二月十一日，何以被告會在八十六年間徵得證人乙○○之同意，竟
      於事隔一年多以上才去申請門號？顯然證人乙○○係為了迴護被告而於偵審中
      改稱前開門號之申請係得其同意，被告辯稱伊係得證人乙○○之同意始為門號
      之申請，不足採信。
（三）此外復有庚○○之身分證、信用卡影本、和信公司ＯｎＬｉｎｅ申請書各一紙
      附卷可憑及改造四五型手槍一支（槍枝管制編號0000000000號）及
      子彈八顆扣案可稽，且該改造手槍及子彈經送請內政部警政署刑事警察局鑑驗
      結果，前開槍枝係由仿ＣＯＬＴ廠半自動手槍製造之金屬玩具手槍更換土造金
      屬槍管改造而成，機械性能良好，認具有殺傷力，子彈八顆均係由玩具子彈改
      造而成，具直徑約十ＭＭ之金屬彈頭，採樣三顆經試謝，均可擊發，亦具有殺
      傷力，有該局八十九年一月十八日刑鑑字第六七五六號鑑驗通知書一紙附卷可
      憑，事證明確，被告犯行洵堪認定。
二、核被告所為，係犯槍砲彈藥刀械管制條例第十一條第四項之寄藏槍枝罪、同條例
    第十二條第四項之寄藏子彈罪、刑法第二百十六條、第二百十條之行使偽造私文
    書、同法第三百三十九條第二項之詐欺得利罪、刑法第三百四十四條之重利罪。
    其持有槍枝及持有子彈之低度行為，分別為寄藏槍枝、寄藏子彈之高度行為所吸
    收，被告偽造署押之行為，為偽造私文書之部分之行為，被告行使偽造私文書係
    利用不知情之人所為，為間接正犯，其偽造私文書之低度行為為行使偽造私文書
    之高度行為所吸收，均不另論罪；又被告以一行為寄藏具有殺傷力之槍枝一支及
    子彈八顆，係屬想像競合犯，依刑法第五十五條之規定，從一重之槍砲彈藥刀械
    管制條例第十一條第四項之寄藏槍枝罪處斷，被告詐欺得利與行使偽造私文書罪
    間，有方法結果之牽連關係，應從一重論以行使偽造私文書罪。所犯寄藏槍枝罪
    、行使偽造私文書罪與重利罪間，犯意各別，罪名亦殊，應分論併罰。爰審酌被
    告前有重利前科，經法院處有期徒刑六月，緩刑二年，緩刑期滿後再犯本件重利
    罪；寄藏槍枝罪之時間在前開判決之前，本案犯罪之動機、目的、手段及對於寄
    藏槍枝罪部分坦承不諱，對於重利部分大致亦坦承不諱，惟對行使偽造私文書罪
    部分飾詞否認之犯後態度，重利部分僅取得約二萬元之利息等一切情狀，各量處
    如主文所示之刑，並就罰金刑部分諭知易服勞役之折算標準及定其應執行刑。
三、扣案之銀色具有殺傷力之改造手槍一把及子彈五顆（因鑑定所需，試射三顆），
    均係違禁物，爰依刑法第三十八條第一項第一款之規定，沒收之。另因鑑定所需
    試射之改造子彈三顆，均已因試射而成為廢棄物，有前開鑑驗通知書可稽；而另
    扣案空彈殼一個並非違禁物，亦無證據足證係被告所有供犯罪所用之物，爰不為
    沒收之諭知，和信ＯＮＬＩＮＥ申請書（門號0000000000）上「乙○○」之署押一枚，不論屬於犯人與否，依刑法第二百十九條沒收之。
四、另公訴人認被告於八十八年十月十三日，冒用辛○○之名義，在申請書上客戶簽
    章處，冒簽辛○○之姓名，委請址設臺中市○區○○路三七之一號森辰企業有限
    公司不知情之承辦人員，持以向臺灣大哥大股份有限公司（以下簡稱臺灣大哥大
    公司），申請0000000000號行動電話號碼使用；再於八十九年一月七
    日，冒用庚○○之名義，在二張申請表上之申請人簽章處，接續冒簽庚○○之姓
    名，交付並委由址設桃園縣龜山鄉○○路一五三號全訊通信社不知情之經辦人員
    ，向和信公司申請0000000000號、0000000000號行動電話
    門號卡使用，陸續使和信公司及臺灣大哥大公司誤信前開電話號碼確為辛○○及
    庚○○等人所申請使用，並有依契約繳付電話費真意，陷於錯誤，而提供前開電
    話使用之通訊服務，足生損害於辛○○、庚○○、和信公司及臺灣大哥大公司等
    人，因認被告此部分亦涉犯刑法第二百十六條、第二百十條行使偽造私文書及同
    法第三百三十九條第二項之詐欺得利罪嫌等語。按犯罪事實應依證據認定之，無
    證據不得推定其犯罪事實，刑事訴訟法第一百五十四條定有明文。又認定不利於
    被告之事實，須依積極證據，苟積極證據不足為不利於被告事實之認定時，即應
    為有利於被告事實之認定，更不必有何有利之證據（最高法院三十年上字第八一
    六號判例參照）。訊據被告坦承有使用前開門號之情形，惟堅決否認有行使偽造
    文書及詐欺得利犯行，辯稱辛○○與庚○○同意伊使用前開門號等語。公訴人認
    被告此部分亦涉犯行使偽造私文書及詐欺得利犯行，無非以前開服務申請書之資
    料填載不正確，認定證人庚○○證詞不可採，及服務申請書上之姓名與證人之字
    跡不符為據，惟查：證人庚○○於警訊及偵審中均證稱前開服務申請書是因為伊
    還不起借款之本金，而同意被告以其名義申請的等語，核與被告所供情形相符，
    雖前開申請書所載之帳寄地址，並非被告之住居所，惟查證人庚○○與被告係約
    明由證人庚○○繳費，是以帳寄地址係證人庚○○上班之地址，業據證人庚○○
    到庭結證明確，次查證人雖辛○○傳拘不到，然前開申請書上「辛○○」之簽名
    與被告之筆跡顯不相同，且其上填載之代理人亦非被告，有台灣大哥大股份有限
    公司行動電話服務申請書一紙附卷可憑，復查無其他積極證據證明被告未得證人
    辛○○之同意而為前開門號之申請，自難以前開申請書係放置於被告所經營之檳
    榔攤內即認定被告有行使偽造私文書之犯行，惟公訴人認前開部分均與已論罪科
    刑之部分有連續犯之裁判上一罪之關係，爰不另為無罪之諭知。
乙、無罪部分：
一、公訴意旨另以：（一）被告己○○於八十八年八、九月，借款五萬元與因急需款
    項軋票之丙○○，約定利息每月一萬元，並須交付丙○○之夫高金順所有之身分
    證一件、英商渣打銀行（以下簡稱渣打銀行）信用卡（卡號：四五０九─五０二
    一─一０二一─五八六三號）、中國信託銀行信用卡（卡號：四五六三─一九一
    ０─０二四四─九三二八號）各一張，及丙○○所有美商花旗銀行股份有限公司
    （以下簡稱花旗銀行）信用卡（卡號：四五六三─一九一０─０二四四─九三二
    八號）一張以為質押，另涉犯刑法第三百四十四條之重利罪嫌。（二）己○○另
    基於收受贓物之概括犯意，自八十五年間後之某日起至八十八年十一月間後之某
    日止，在不詳地點，明知不詳姓名之人所交付之丁○○、甲○○國民身分證各一
    張及戊○○所有之車牌號碼ＮＫ─八七四七號自用小客車行車執照各一張等證件
    （前開丁○○身分證，係丁○○於八十五或八十六年間，在臺中市○○路成功市
    場失竊；甲○○所有身分證，則係八十七年九、十月間，在臺中市○○○路「朝
    港城」餐廳內失竊；戊○○所有行車執照，係戊○○於八十八年十一月初某曰，
    因車輛遭拖吊，於前往臺中市○○○路拖吊場取回車輛之途中遺失），均為來源
    不明之贓物，猶陸續加以收受，因認被告涉犯刑法第三百四十九條第一項之收受
    贓物罪嫌。
二、按犯罪事實應依證據認定之，無證據不得推定其犯罪事實，刑事訴訟法第一百五
    十四條定有明文。又認定不利於被告之事實，須依積極證據，苟積極證據不足為
    不利於被告事實之認定時，即應為有利於被告事實之認定，更不必有何有利之證
    據（最高法院三十年上字第八一六號判例參照）。另按，刑法第三百四十四條之
    重利罪，並不處罰未遂，倘係乘他人急迫貸與金錢，並未預扣利息，且未取得利
    息，則尚未取得與原本顯不相當之重利，即與該罪之構成要件有間。
三、訊據被告堅決否認借款予丙○○之行為係重利行為，辯稱：丙○○向伊借五萬元
    ，三、四月個月後還八千元等語，公訴人認被告另犯重利罪，無非以丙○○於偵
    查中證述之情節及郭女放置於被告處之信用卡、郭女之夫之身分證等文件為據，
    惟查：證人丙○○於警訊中證稱伊因為找不到被告，所以並未還款等語，於偵查
    中證稱：一次借了五萬元，約定一個月後還款，利息付了一萬元，所以共還六萬
    元云云，其前後對於借款之利息有無給付及借款之本金有無清償為不同之供述，
    且於本院審理時改稱：利息與本金總共還大約五萬五、五萬三，大部分是三個月
    左右還，沒有約定還多少利息，還錢時再算利息，經濟情況比較好就給比較多，
    沒有借五萬元，還利息一萬元之情形等語，又前開證人於偵查中證稱伊本金、利
    息均已清償，則依常理應已取回質押之身分證及信用卡，何以本案查獲時被告仍
    持有前開質押之身分證及信用卡？堪認證人丙○○於警訊中供稱伊因為找不到被
    告所以並未還款等語，可以採信，揆諸前揭說明意旨，證人丙○○既於八十八年
    八、九月間向被告借款五萬元，固然言明一個月之利息係一萬元，惟因為找不到
    被告所以並未清償本利，核與重利罪之構成要件有間，自應為無罪之諭知。
四、訊據被告堅決否認收受他人贓物，辯稱：丁○○、甲○○於八十三年或八十四年
    間向伊借款時質押證件予伊，伊才持有前開證件等語，至於戊○○之證件是檳榔
    攤之小姐拾獲放置於檳榔攤內的等語，公訴人認被告涉犯收受贓物罪嫌無非以被
    告所經營之檳榔攤內放置有前開人等之身分證或行車執照，及證人丁○○、甲○○、戊○○於警訊及偵查時分別證述渠等身分證係失竊或遺失云云，惟查：證人
    丁○○於本院調查時證稱：伊曾經向一個姓廖的借錢，身分證押給姓廖的男子等
    語明確，核與被告所供相符，並有丁○○所簽本票影本一紙附卷可憑，堪信被告
    辯稱丁○○之身分證係借錢時質押給伊的，可以採信，又證人甲○○傳拘不到，
    自難以甲○○於警訊中之證詞，即認定前開身分證確係贓物，再證人戊○○於偵
    查中證稱伊所有之行車執照係遺失而非失竊等語，核與被告所供該身分證係檳榔
    攤小姐拾得等語相符，參以被告於偵查中並未提供檳榔攤小姐之資料供調查，核
    其所為應係犯侵占遺失物罪，惟該侵占遺失物罪名，與收受贓物之基本構成要件
    不同，本院無從變更起訴法條，自應就公訴人起訴被告收受贓物罪部分為無罪之
    諭知。
據上論斷，應依刑事訴訟法第二百九十九條第一項前段、第三百零一條第一項，槍砲
彈藥刀械管制條例第十一條第四項、第十二條第四項、刑法第十一條前段、第二百二
十六條、第二百十條、第三百三十九條第二項、第三百四十四條、第五十五條、第四
十二條第三項、第五十一條第五款、第三十八條第一項第一款、第二百十九條，罰金
罰鍰提高標準條例第一條前段、第二條，判決如主文。
中    華    民    國      九十一      年       一      月   二十九  日
                                臺灣台中地方法院刑事第二庭
                                      法  官  陳 如 玲
右正本證明與原本無異。
如不服本判決，應於判決送達後十日內向本院提出上訴狀，上訴於臺灣高等法院臺中
分院( 須附繕本 )。
                                      書記官
中    華    民    國      九十一      年       二      月     八    日
附錄本案所犯法條全文：
槍砲彈藥刀械管制條例第十一條第四項：
未經許可，持有、寄藏或意圖販賣而陳列第一項所列槍砲者，處一年以上七年以下有
期徒刑，併科新台幣七百萬元以下罰金。
槍砲彈藥刀械管制條例第十二條第四項：
未經許可，持有、寄藏或意圖販賣而陳列子彈者，處五年以下有期徒刑，併科新臺幣
三百萬元以下罰金。
刑法第二百十條：
偽造、變造私文書，足以生損害於公眾或他人者，處五年以下有期徒刑。
刑法第二百十六條：
行使第二百十條至第二百十五條之文書者，依偽造、變造文書或登載不實事項或使登
載不實事項之規定處斷。
刑法第三百三十九條第一項、第二項：
意圖為自己或第三人不法之所有，以詐術使人將本人或第三人之物交付者，處五年以
下有期徒刑、拘役或科或併科一千元以下罰金。
以前項方法得財產上不法之利益或使第三人得之者，亦同。
刑法第三百四十四條：
乘他人急迫、輕率或無經驗貸以金錢或其他物品，而取得與原本顯不相當之重利者，
處一年以下有期徒刑、拘役或科或併科一千元以下罰金。
